【裁判字號】    92,訴,457
【裁判日期】    920903
【裁判案由】    偽造文書
【裁判全文】
臺灣士林地方法院刑事判決                          九十二年度訴字第四五七號
    公  訴  人  臺灣士林地方法院檢察署檢察官
    被      告  甲○○
右列被告因偽造文書等案件，經檢察官提起公訴（九十二年度偵字第一五一九號、九
十二年度偵字第二六０四號），本院判決如左：
    主  文
甲○○行使偽造私文書，足以生損害於他人，處有期徒刑參月，如易科罰金以參佰元
折算壹日，偽造之歐亞交通有限公司、黃國元印章各壹枚、「台北市計程車客運駕駛
人自備車輛參與經營契約書」上偽造之歐亞交通有限公司、黃國元印文各壹枚及春盈
景觀園藝社扣繳單位資料章壹枚均沒收；又，連續偽造私文書，足以生損害於他人，
處有期徒刑參月，如易科罰金以參佰元折算壹日；又，偽造汽車車牌，足以生損害於
公眾，處有期徒刑貳月，如易科罰金以參佰元折算壹日。應執行有期徒刑陸月，如易
科罰金以參佰元折算壹日。緩刑肆年。偽造之歐亞交通有限公司印章、黃國元印章、
「台北市計程車客運駕駛人自備車輛參與經營契約書」上偽造之歐亞交通有限公司、
黃國元印文各壹枚及春盈景觀園藝社扣繳單位資料章壹枚均沒收。
    事  實
一、甲○○與余明輝係朋友關係。余明輝經甲○○仲介購買ＥＨ—五五二號營業用小
    客車，於民國九十一年十一月四日，欲以該車向「天鼎當鋪」借款新臺幣（下同
    ）三萬元以支付車款，惟天鼎當鋪負責人高明志要求余明輝須提供臺北市計程車
    客運駕駛人自備車輛參與經營契約書後，始同意借款與余明輝，故甲○○即委以
    不知情之刻印師傅，偽刻歐亞交通有限公司及負責人黃國元之印章，並將偽刻之
    印章蓋印在其所製作之臺北市計程車客運駕駛人自備車輛參與經營契約書上，復
    持以向高明志行使，高明志不疑有他而交付三萬元與余明輝，足生損害於歐亞交
    通有限公司、黃國元及高明志。
二、甲○○因欲為自己及余明輝辦理信用貸款，需薪資證明以憑辦理，而多次央求春
    盈景觀園藝社實際負責人乙○○開立渠二人在春盈景觀園藝社領有薪資之不實扣
    繳憑單，乙○○不堪其擾，遂於九十一年十二月十六日開立記載所得人甲○○九
    十年、九十一年度領有薪資新台幣（下同）五十八萬五千元、三十萬元，余明輝
    九十年度領有薪資五十六萬四千元、三十萬元，但未記載任何「扣繳單位」資料
    之扣繳憑單五張（其中余明輝九十一年度扣繳憑單有二聯），交付甲○○。詎甲
    ○○取得前開未記載「扣繳單位」資料之扣繳憑單後，因詢問他人得知該「扣繳
    單位」欄位未記載為無效之扣繳憑單，竟基於偽造文書之概括犯意，於九十一年
    十二月下旬，未經授權，擅自以手寫、委由不知情之刻印店人員打字或偽刻記載
    「00000000, 春盈景觀園藝社，台北市○○路○段七號，謝春榮」之扣繳單位資
    料章一枚，蓋用於五張扣繳憑單「扣繳單位」統一編號、名稱、地址、扣繳負責
    人欄，而偽造扣繳憑單五紙，足以生損害於春盈景觀園藝社。
三、甲○○因所駕駛之車號Ｂ七—二九二號營業小客車後車牌遭竊，唯恐未懸掛車牌
    遭警開立罰單，竟於九十一年十二月上旬，在台北市○○街某處，以紙板書寫之
    方式，偽造「台北市Ｂ７—２９２」車牌一面，懸掛於營業小客車後方指定懸掛
    汽車號牌之位置，足以生損害於公路監理機關稽查之正確性。
四、案經臺北市政府警察局南港分局報請台灣士林地方法院檢察署檢察官偵查起訴。
    理  由
一、訊之被告甲○○坦承有事實欄所載行為，僅就事實欄(二)之犯行辯稱：乙○○有同
    意伊刻用扣繳單位印章，就事實欄(三)之犯行辯稱：其以紙板書寫之車號與實際車
    號相符，並不足以生損害云云。惟查：
  (一)事實欄(一)之犯罪事實，業據被告甲○○坦承不諱，核與證人余明輝、高明志、黃
    翁春英之證述大致相符，並有台北市計程車客運駕駛人自備車輛參與經營契約書
    一份在卷可稽。
  (二)事實欄(二)之犯罪事實，業據證人謝瑩英、乙○○證述甚明，並有各類所得扣繳憑
    單五張及扣繳單位印章一枚扣案可稽。而證人乙○○於九十一年十二月十七日警
    訊時即已證稱「這五張扣繳憑單是我開出來的無訛，但是我當時並沒有印上或寫
    上『扣繳單位』欄的公司戳章」、「他（指被告）每天：：：來說要求我們開幾
    張扣繳憑單給他，我們被他找的很煩，我們請教了會計師說『沒有上面的扣繳單
    位欄的公司戳章是無效的』，所以他昨日下午又來找我們，我便開給他」等語，
    且證人乙○○於警訊、偵查及本院審理時，均一再證稱並未授權被告填寫或刻用
    扣繳單位資料章，且衡情證人乙○○既係故意將「扣繳單位」欄位空白以使該扣
    繳憑單無效，應無可能授權被告刻用印章自行填載，被告辯稱刻印前有徵得乙○
    ○授權一節，實難採信。又，乙○○與被告共謀由乙○○開立前開扣繳憑單記載
    被告、余明輝領取薪資之事項雖屬不實，但因扣繳憑單並未記載「扣繳單位」任
    何資料，從形式上以觀，並不足使人認為被告、余明輝於春盈景觀園藝社領有薪
    資，是尚難認被告與乙○○前開行為足以生損害於公眾或他人而該當於刑法第二
    百十五條業務登載不實罪。惟被告並無制作前開扣繳憑單之權限，竟於取得記載
    尚未完全之扣繳憑單後，自行填寫或利用不知情之他人打字記載春盈景觀園藝社
    扣繳單位資料及偽造春盈景觀園藝社扣繳單位資料章一枚蓋用於該欄位，足以使
    人認為係春盈景觀園藝社填寫完成前開扣繳憑單，而有損害春盈景觀園藝社之虞
    。至於被告雖自白持前開偽造之扣繳憑單私文書向銀行行使，但此部分因證人即
    中國信託商業銀行風險管理課行員賴以捷於警訊中證稱，被告曾多次向該行辦理
    信用卡及申辦小額貸款，但因資料不足及評分不足，並未發卡或核發貸款，被告
    所附申請文件均已銷燬，無法確定被告提出申請所附之文件為何等語（見九十二
    年二月十一日警訊筆錄），是並無證據足以認定被告自白持前開偽造之私文書行
    使與事實相符，本院並未認定被告有行使偽造之扣繳憑單及詐欺取財未遂之犯行
    ，附此說明。
  (三)事實欄(三)之犯罪事實，業據被告自白不諱，且有偽造之車牌一面、查獲時拍攝之
    照片七張扣案可證。雖被告以紙板書寫之車牌號碼，與其實際之車牌號碼相符，
    惟按汽車牌照乃公路監理機關所核發行車之許可憑證，如有遺失者，應檢附警察
    機關車牌遺失證明單，重新申領牌照，此為道路交通安全規則第十三條第一項所
    明文規定；又，汽車行駛而有牌照遺失，不報請公路主管機關補發、核發或重新
    申請者，處汽車所有人三百元以上六百元以下罰鍰，並責令改正、補換牌照或禁
    止其行駛，道路交通管理處罰條例第十四條第一款亦定有明文。況刑法偽造文書
    罪章所謂「足生損害於公眾或他人」，以有生損害之虞為已足，不以實際發生損
    害為要件。查被告以紙板偽造車牌一面並懸掛於指定懸掛汽車號牌之位置，客觀
    上足以使人誤認係公路監理機關所核發之行車許可憑證，影響公路監理機關之稽
    查正確性。又，所謂行使偽造特種文書，必須提出偽造之特種文書，本於該文書
    之內容有所主張，方得成立，如未就該文書內容而為主張，自不得令其負行使偽
    造特種文書之罪責。查被告僅將偽造之車牌懸掛於車後，並未向提出該文書本於
    文書內容有所主張，尚難認其有行使偽造特種文書之犯行，特此說明。綜上所述
    ，本件事證已臻明確，被告犯行洵堪認定，應予依法論科。
二、核被告所為，事實欄(一)係犯刑法第二百十六條、第二百十條行使偽造私文書罪，
    事實欄(二)係犯刑法第二百十條偽造私文書罪，事實欄(三)係犯刑法第二百十二條偽
    造特種文書罪。被告利用不知情之刻印人員偽刻歐亞交通有限公司及負責人黃國
    元之印章應論以間接正犯。又，刑法所謂偽造印章、印文、署押乃指用以代表印
    章、署押名義人人格之同一性，足以藉其認證該名義人本人意思表示之確實性者
    而言（最高法院九十年度台上字第六三三二號判決參照），被告偽刻春盈景觀園
    藝社扣繳單位資料章，蓋用於扣繳憑單扣繳單位欄及填寫扣繳單位欄，僅係表示
    扣繳單位名稱、負責人之基本資料，並非用以認證證明該名義人本人意思表示之
    確實性，依前開說明，尚非屬刑法所謂偽造之印章、印文或署押，特此說明。被
    告偽造歐亞交通有限公司、黃國元印章乃偽造私文書之部分行為，偽造私文書後
    持以行使，偽造私文書之低度行為，為行使偽造私文書之高度行為所吸收，均不
    另論罪。被告先後多次偽造五張扣繳憑單之行為，時間密接，所犯構成要件相同
    ，應論以連續犯一罪，並加重其刑。所犯上開三罪，犯意個別，行為互異，應予
    分論併罰。爰審酌被告犯罪後坦承大部分犯行，態度尚稱良好，並斟酌其犯罪動
    機、手段、所生損害，分別量處如主文所示之刑，並均諭知易科罰金之折算標準
    及定其應執行刑並就應執行刑諭知易科罰金之折算標準。末查，被告未曾受有期
    徒刑以上刑之宣告，有台灣高等法院被告全國前案紀錄表在卷可稽，經此起訴審
    判，論罪科刑之教訓，應能心生警惕，而無再犯之虞，本院認所宣告之刑以暫不
    執行為適當，併諭知緩刑四年，以啟自新。
三、偽造之歐亞交通有限公司、黃國元之印章，雖未扣案，但無證據證明已滅失，應
    依刑法第二百十九條宣告沒收。另，「台北市計程車客運駕駛人自備車輛參與經
    營契約書」上偽造之歐亞交通有限公司、黃國元印文各壹枚，應依刑法第二百十
    九條宣告沒收。春盈景觀園藝社扣繳單位資料章壹枚，係被告所有，供填寫扣繳
    憑單犯罪用之物，應依刑法第三十八條第一項第二款宣告沒收。
據上論斷，應依刑事訴訟法第二百九十九條第一項前段，刑法第五十六條、第二百十
六條、第二百十條、第二百十二條、第五十一條第五款、第四十一條第一項、第七十
四條第一款、第三十八條第一項第二款、第二百十九條，罰金罰鍰提高標準條例第一
條前段、第二條判決如主文。
本案經檢察官陳家美到庭執行職務。
中      華      民      國      九十二      年      九    月      三    日
                                臺灣士林地方法院刑事第四庭
                                          法  官    洪  慕  芳
右正本證明與原本無異。
如不服本判決，應於判決送達後十日內，向本院提出上訴狀。
                                          書記官    趙  彩  彤
中      華      民      國      九十二      年    九    月        十    日


司法院資訊處製作；財團法人民間司法改革基金會備份。
